【裁判字號】    90,上易,991
【裁判日期】    900724
【裁判案由】    傷害
【裁判全文】
臺灣高等法院刑事判決                              九十年度上易字第九九一號
    上  訴  人
    即  被  告  己○○
    選任辯護人  郭育慧
                郭嵩山
                林孜俞
    自  訴  人  辛○○
    自訴代理人  丙○○
                庚○○
右上訴人因傷害案件，不服臺灣台北地方法院八十九年度自字第八七三號，中華民國
九十年二月八日第一審判決，提起上訴，本院判決如左：
    主  文
原判決撤銷。
己○○傷害人之身體，處拘役伍拾日，如易科罰金以佰元折算壹日。
    事  實
一、己○○原係國立臺灣歷史博物館籌備處（下稱台史館）工務組長，於民國八十九
    年八月十日上午十時許，在台北市○○○街三一巷五三號台史館二樓辦公室內，
    因細故與台史館主任乙○○發生口角，並大聲叫囂，指責乙○○言行不當，乙○○故不理睬，通令工作人員至會議室開會，適辛○○手持錄音機準備錄音紀錄，
    詎己○○對於自己身材壯碩，與辛○○推擠拉扯會造成其身體受傷有所預見，然
    唯恐所為言語遭到錄音，遂欲奪取辛○○手持之錄音機，竟基於傷害辛○○身體
    ，亦不違背其本意之不確定故意，徒手由後環抱辛○○，與之發生激烈拉扯，致
    辛○○跌倒在地，受有左肩脫臼之傷害。
二、案經自訴人辛○○提起自訴。
    理  由
一、訊之被告己○○矢口否認有上開犯行，辯稱：自訴人穿著高跟鞋不慎跌倒，伊好
    心幫忙撿拾錄音機云云。惟查：右揭事實，非惟業據自訴人辛○○指訴歷歷，並
    經證人即目睹經過之證人丁○○於原審及本院證稱：「我就看到他們在爭奪錄音
    機，被告從後環抱自訴人，我想分開他們，但是沒有成功，後來分開之後，自訴
    人就說他的手受到傷害」；證人壬○○於原審證稱：「被告從後架著自訴人的手
    臂，要搶他的錄音機，因為自訴人在掙扎，因而拖倒自訴人，自訴人才受傷」，
    其雖於本院調查時陳稱自訴人不是被被告拖倒，惟亦證稱被告從自訴人後面要搶
    錄音機，自訴人因搶奪動作而跌倒（均見原審八十九年十一月九日訊問筆錄、本
    院九十年七月六日訊問筆錄）；證人戊○○於本院調查時證稱：「我站起來一看
    賴小姐兩手抱著肚子，己○○從後面拉起她的雙手，我看到她的雙手被己○○拉
    起來，：：，然後賴小姐大叫手受傷」等語在卷可稽（見本院九十年五月十八日
    訊問筆錄）；即便被告於原審聲請傳喚之證人甲○○亦到庭證述：「被告要拿自
    訴人手上的錄音機，自訴人不肯，雙方就為了爭奪錄音機而發生拉扯，拉扯過程
    中我看到自訴人跌倒在地上，後來我看到一名工讀生要分開他們」，其後於本院
    調查中，雖補充說明其沒有說拉扯之意，然亦證稱：「被告要自訴人的錄音機，
    自訴人不肯，雙方就發生搶奪，過程中我看到自訴人跌倒」等語（見原審八十九
    年十二月五日訊問筆錄、本院九十年七月六日訊問筆錄），復有國立臺灣大學醫
    學院附設醫院診斷書一紙、照片七幀可資佐憑，顯見被告確有為爭奪錄音機，由
    後環抱拉扯自訴人，致自訴人倒地受傷之事實。被告供承身高一七五公分，體重
    約八、九十公斤，自訴人則為女性，且僅有一六０公分、五十公斤左右（見原審
    上開訊問筆錄），二者相比，被告體型顯然較自訴人高大，當知對身材較為瘦小
    之自訴人由後環抱拉扯，勢將會造成自訴人身體受傷之危險，竟為奪取自訴人手
    中所持錄音機，恃其身材壯碩與自訴人推擠拉扯，終至自訴人倒地，受有左肩脫
    臼傷害，其有傷害辛○○身體，亦在所不惜之不確定故意甚明。是被告上開所辯
    無非飾卸之詞，不足採信，本件事證明確，被告犯行洵堪認定。
二、核被告己○○所為，係犯刑法第二百七十七條第一項之傷害罪。又被告行為後，
    刑法第四十一條之規定，業經於九十年一月四日修正，並經總統於九十年一月十
    日公布，依法於九十年一月十二日生效，而修正後之刑法第四十一條第一項之規
    定「犯最重本刑為五年以下有期徒刑以下之刑之罪，而受六個月以下有期徒刑之
    宣告，因身體、教育、職業、家庭之關係或其他正當事由，執行顯有困難者，得
    以一元以上三元（業據罰金罰鍰提高標準條例第二條前段規定，就其原定數額提
    高為一百倍折算一日）以下折算一日，易科罰金，但確因不執行所宣告之刑，難
    收矯正之效，或難以維持法秩序者，不在此限」，對於被告並無不利，依刑法第
    二條第一項前段之規定，適用裁判時之新法。原審對被告己○○論罪科刑，固非
    無見，惟原判決就上述法律之修正，未予適用，尚有未合，被告上訴意旨，仍執
    陳詞否認犯罪，雖無理由，然原判決既有如上可議之處，自屬無可維持，應予撤
    銷改判。爰審酌被告因一時失慮始蹈犯刑典，屬偶發初犯及其犯罪動機、目的、
    手段、對於自訴人身、心所生之危害，及犯後於本院審理中深表悔悟，並表示願
    賠償自訴人損害等一切情狀，量處如主文第二項所示之刑，並諭知易科罰金之折
    算標準。
據上論斷，應依刑事訴訟法第三百六十九條第一項前段、第三百六十四條、第三百四
十三條、第二百九十九條第一項前段，刑法第二百七十七條第一項、刑法第二條第一
項前段、修正刑法第四十一條第一項，罰金罰鍰提高標準條例第一條前段第二條，判
決如主文。
中    華    民    國     九十     年      七        月      二十四      日
                              臺灣高等法院刑事第八庭
                                  審判長法  官  蔡  秀  雄
                                        法  官  沈  宜  生
                                        法  官  楊  炳  禎
右正本證明與原本無異。
不得上訴。
                                        書記官  廖  素  花
中    華    民    國九十    年      七        月      二十六      日
附錄：本判決論罪科刑法條全文
刑法第二百七十七條
一傷害人之身體或健康者，處三年以下有期徒刑、拘役或一千元以下罰金。
二犯前項之罪、因而致人於死者，處無期徒刑或七年以上有期徒刑，致重傷者，處三
  年以上十年以下有期徒刑。


司法院資訊處製作；財團法人民間司法改革基金會備份。
